臺灣新竹地方法院刑事判決
                                   109年度交訴字第126號
公  訴  人  臺灣新竹地方檢察署檢察官
被      告  王金舜



上列被告因公共危險案件，經檢察官提起公訴（109年度偵字第5
017號），被告於本院準備程序中，就被訴事實為有罪之陳述，
經告知被告簡式審判程序之旨，並聽取檢察官及被告之意見後，
本院裁定依簡式審判程序審理，判決如下：
    主  文
王金舜犯肇事致人傷害逃逸罪，累犯，處有期徒刑陸月。
    事  實
一、王金舜於民國109年3月27日18時5分許，駕駛車牌號碼000-0
    000號普通重型機車，沿新竹縣竹東鎮北興路2段由北往南方
    向行駛，行至該路段與北興路2段81巷交岔路口時，本應注
    意在劃設有分向限制線之路段，禁止車輛跨越行駛，且依當
    時日間自然光線充足、柏油路乾燥無缺陷、無障礙物、視距
    良好等，並無不能注意之情事，竟疏未注意及此，駕駛上開
    機車貿然跨越北興路2段之分向限制線（即雙黃線）而逆向
    行駛，適古婧妘駕駛車牌號碼000-000號普通重型機車，自
    北興路2段81巷經上開路口左轉彎駛入北興路2段由南往北方
    向車道，見狀煞車閃避不及，兩車發生碰撞，古婧妘因而人
    車倒地，並受有雙側膝部挫傷、左側踝部扭傷之傷害（王金
    舜涉犯過失傷害部分，業經臺灣新竹地方檢察署【下稱新竹
    地檢署】檢察官以109年度偵字第5017號另為不起訴處分確
    定）。詎王金舜明知駕駛動力交通工具肇事致人受傷，應即
    採取救護或其他必要之措施，並向警察機關報告，不得任意
    駛離，竟基於肇事逃逸之犯意，未停留在現場為任何救護，
    亦未報警或留下個人資料，逕行駕駛上開機車離去而逃逸，
    嗣經警據報到場處理，並調閱監視器錄影畫面而循線查獲。
二、案經古婧妘訴由新竹縣政府警察局竹東分局報告新竹地檢署
    檢察官偵查後起訴。
    理  由
壹、程序事項
    本案被告王金舜所犯肇事致人傷害逃逸犯行，係非死刑、無
    期徒刑、最輕本刑為3年以上有期徒刑之罪，或高等法院管
    轄第一審之案件，被告於本院準備程序進行中，就被訴事實
    為有罪之陳述，經本院認合於刑事訴訟法第273條之1第1項
    之規定，裁定進行簡式審判程序，合先敘明。又按簡式審判
    程序之證據調查，不受第159條第1項之限制，刑事訴訟法第
    273條之2定有明文，是於行簡式審判程序之案件，被告以外
    之人於審判外之陳述，除有其他不得作為證據之法定事由外
    ，應認具有證據能力。本判決所援引被告以外之人於審判外
    之陳述，因本案採行簡式審判程序，復無其他不得作為證據
    之法定事由，依上開說明，應認具有證據能力。
貳、實體事項
一、認定犯罪事實所憑之證據及認定之理由
　㈠上開犯罪事實，業據被告於警詢、偵查及本院準備、簡式審
    理程序中均坦承不諱（見偵卷第7頁至第8頁、第51頁、第66
    頁，本院卷第32頁、第38頁、第39頁、第106頁、第110頁至
    第111頁、第112頁），核與證人即告訴人古婧妘於警詢、偵
    查中之指訴（見偵卷第9頁至第11頁、第65頁）大致相符，
    且有告訴人臺北榮民總醫院新竹分院109年3月27日開具之診
    斷證明書、道路交通事故現場圖、道路交通事故調查報告表
    ㈠及㈡、新竹縣政府警察局竹縣警交字第E00000000號、第E00
    000000號舉發違反道路交通管理事件通知單影本、新竹地檢
    署檢察官109年8月24日當庭勘驗監視器錄影畫面勘驗筆錄各
    1份、監視器錄影畫面8張、現場及車損照片23張（見偵卷第
    12頁、第15頁、第16頁至第17頁、第19頁、第65頁、第22頁
    至第24頁、第25頁至第36頁）在卷可稽，並有監視器錄影光
    碟1片（置於偵卷證物袋）可佐，足認被告前揭任意性之自
    白確與事實相符，堪予採信。　　
  ㈡按分向限制線，用以劃分路面成雙向車道，禁止車輛跨越行
    駛，並不得迴轉，道路交通標誌標線號誌設置規則第165條
    第1項定有明文。查被告駕駛上開機車沿新竹縣竹東鎮北興
    路2段由北往南方向行駛，駛至該路段與北興路2段81巷交岔
    路口處前，因該北興路2段設有分向限制線，此有道路交通
    事故現場圖1紙及現場照片4張（見偵卷第15頁、第29頁至第
    30頁）附卷可參，其自應負有前揭注意義務，且依被告肇事
    時之日間自然光線充足、柏油路乾燥無缺陷、無障礙物、視
    距良好等情，並無不能注意之情事，同有道路交通事故調查
    報告表㈠1份、監視器錄影畫面7張存卷可稽（見偵卷第16頁
    、第22頁至第24頁），被告竟疏未注意即貿然駕車跨越北興
    路2段之分向限制線（即雙黃線）而逆向行駛，致適由上開
    路口左轉彎駛入北興路2段之告訴人見狀煞車閃避不及，兩
    車發生碰撞，告訴人因而人車倒地，並受有雙側膝部挫傷、
    左側踝部扭傷之傷害，而肇生本件車禍事故，足見被告對本
    件車禍事故之發生確有過失甚明。
  ㈢又，汽車（包含機車）駕駛人駕駛車輛肇事致人受傷或死亡
    者，應即採取救護措施及依規定處置，並通知警察機關處理
    ，不得任意移動肇事汽車及現場痕跡證據，道路交通管理處
    罰條例第62條第3項前段定有明文。此係因道路交通事故之
    發生，常非於己之鄰親家里，時有告救不能情事，遂科以肇
    事者須即採取救護或其他必要措施，並應向警察機關通知處
    理之法定義務，以防因就醫延誤致生無謂傷亡，是該罪之成
    立，只以行為人有駕駛動力交通工具過失肇事，致人死傷而
    逃逸之事實為已足。易言之，祇須行為人主觀上對於過失駕
    駛動力交通工具肇事致人死傷之事實，已有所認識，並進而
    決意擅自逃離肇事現場，客觀上為逃離肇事現場而逸走之行
    為，即為已足，而其擅離肇事現場之行為一旦付諸實施，其
    犯罪即已完成，被害人是否在他人協助下獲得救護，均與上
    開犯罪之成立不生影響。查被告於前揭時間駕駛上開機車駛
    至前揭路口時，貿然跨越北興路2段之分向限制線（即雙黃
    線）而逆向行駛，致告訴人閃避不及，兩車發生碰撞，告訴
    人並因此人車倒地而受有上開傷勢，顯然客觀上已有過失肇
    事之情形；再被告於警詢時及本院準備程序自承：我駕駛機
    車由北興路直行雙黃線上，遇到紅燈我停下來，一台機車綠
    燈左轉，碰到我的左手邊照後鏡，對方摔車，然後我就右轉
    路口停下來，看對方沒事站起來，約2至3分鐘才離開；對於
    起訴書所載之過失我沒有意見，後來告訴人因此倒地受傷我
    也沒有意見，我確實沒有等到警察或是救護車來才走等語（
    見偵卷第8頁，本院卷第32頁），足徵被告駕駛之機車確與
    告訴人駕駛之機車發生碰撞，告訴人因而人車倒地等情，實
    為被告所明知，則依被告之智識、年齡及生活經驗，見此一
    情狀，對於自己過失肇事致人受傷乙節應當有所預見，復無
    合理確信該車禍事故肇因與自己行為無涉，則其未留待現場
    等候救護人員或員警到場，或留下聯絡方式，即逕行駕車離
    去，自有肇事逃逸之行為及故意，甚為灼然。
  ㈣從而，本案事證明確，被告上開肇事致人傷害逃逸犯行應堪
    以認定，應依法論罪科刑。
二、論罪科刑
  ㈠核被告所為，係犯刑法第185條之4肇事致人傷害逃逸罪。
　㈡被告前於105年間因施用第二級毒品案件，經本院以105年度
    竹東簡字第185號判決判處有期徒刑3月確定，於105年12月2
    7日易科罰金執行完畢等情，此有臺灣高等法院被告前案紀
    錄表1份（見本院卷第115頁至第121頁）在卷可稽，是被告
    於有期徒刑執行完畢後，5年內故意再犯本案有期徒刑以上
    之罪，核屬刑法第47條第1項之累犯，茲參酌司法院大法官
    釋字第775號解釋意旨，衡以被告先前執行者係施用第二級
    毒品案件，尚與本案之罪質有異，倘因此加重最低本刑恐致
    生行為人所受的刑罰超過其所應負擔罪責的情形，是爰不依
    前揭規定加重其刑。
　㈢再者，法院於面對不分犯罪情節如何，概以重刑為法定刑者
    ，於有情輕法重之情形時，在裁判時本有刑法第59條酌量減
    輕其刑規定之適用，以避免過嚴之刑罰，亦即法院為避免刑
    罰過於嚴苛，於情輕法重之情況下，應合目的性裁量而有適
    用刑法第59條酌量減輕被告刑度之義務。又，刑法第59條規
    定犯罪之情狀顯可憫恕者，得酌量減輕其刑，其所謂「犯罪
    之情狀」，與同法第57條規定科刑時應審酌之一切情狀，並
    非有截然不同之領域，於裁判上酌減其刑時，應就犯罪一切
    情狀（包括第57條所列舉之10款事項），予以全盤考量，審
    酌其犯罪有無顯可憫恕之事由，即有無特殊之原因與環境，
    在客觀上足以引起一般同情，以及宣告法定最低度刑，是否
    猶嫌過重等等，資為判斷，且適用刑法第59條酌量減輕其刑
    時，並不排除同法第57條所列舉10款事由之審酌。查被告駕
    車肇事後，雖未採取必要之救護措施，復未向警察機關報告
    ，亦未留下任何聯絡方式，而逕行離去，其行為固有不當，
    然考量告訴人因本案車禍所受之傷害為雙側膝部挫傷、左側
    踝部扭傷，已經本院認定如前，是告訴人之生命於斯時應無
    立即之危險，則被告之犯罪情節自與過失肇事造成被害人嚴
    重傷亡後，猶惡意遺棄者有別，其犯罪情節顯非屬最嚴重之
    情形，又被告事後已積極與告訴人達成和解並賠償其損失，
    告訴人乃具狀撤回告訴等情，此有和解書、撤回告訴狀各1
    份（見偵卷第21頁、第68頁）存卷足考，當已積極彌補告訴
    人所受之損害，是本院綜觀上情，考量被告客觀之行為，倘
    仍科以刑法第185條之4肇事致人傷害逃逸最低刑度有期徒刑
    1年，使其無任何易服社會勞動之可能，而必須入監服刑，
    對其不免失之過苛，實有「情輕法重」之憾，顯有堪資憫恕
    之處，爰依刑法第59條之規定酌量減輕其刑。
  ㈢爰以行為人責任為基礎，審酌被告因過失跨越分向限制線而
    逆向行駛致肇生本件車禍，使告訴人受有上開傷害，且於肇
    事後，對告訴人身體受有傷害有所預見，竟仍未採取即時之
    救護作為或其他必要措施即逃離現場，其行為自有不當，惟
    告訴人所受之上開傷勢尚非有立即之危險，是被告上開犯罪
    情節並非屬最嚴重之情形，又被告犯後已坦承犯行，甚於本
    案偵查階段即積極與告訴人達成和解並賠償其損失，業如前
    述，足見其犯後態度良好；此外，兼衡被告自承現在工地工
    作、月薪新臺幣2至3萬元左右、曾有職業傷害現定期回診復
    健、須扶養父母之家庭經濟狀況及高職畢業之教育程度（見
    本院卷第113頁、第41頁）等一切情狀，量處如主文所示之
    刑。又，依刑法第41條第1項規定，得易科罰金之罪以「犯
    最重本刑為5年以下有期徒刑以下之刑之罪」為限，被告所
    犯本件為刑法第185條之4之肇事逃逸罪，其最重法定刑為「
    7年以下有期徒刑」，是被告所犯雖經本院判處有期徒刑6月
    ，依法仍不得諭知易科罰金之折算標準，惟依同法第41條第
    3項規定，得易服社會勞動。至可否易服社會勞動及如何執
    行，要屬執行事項，當俟本案確定後，另由執行檢察官依檢
    察機關辦理易服社會勞動作業要點之相關規定審酌之，非屬
    法院裁判之範圍，附此敘明。
據上論斷，應依刑事訴訟法第273條之1第1項、第299條第1項前
段，判決如主文。
本案經檢察官馮品捷提起公訴，檢察官劉正祥到庭執行職務。
中　　華　　民　　國　　110 　年　　5 　　月　　20　　日
                  刑事第二庭    法  官  江宜穎
以上正本證明與原本無異。
如不服本判決應於收受本判決後20日內向本院提出上訴書狀，上
訴書狀應敘述具體理由。上訴書狀未敘述上訴理由者，應於上訴
期間屆滿後20日內補提理由書狀於本院(均須按他造當事人之人
數附繕本)「切勿逕送上級法院」。
中　　華　　民　　國　　110 　年　　5 　　月　　20　　日
                                書記官  蕭妙如
附錄本案論罪科刑法條：
中華民國刑法第185條之4
（肇事遺棄罪）
駕駛動力交通工具肇事，致人死傷而逃逸者，處1年以上7年以下
有期徒刑。